【裁判字號】    89,台上,4673
【裁判日期】    890803
【裁判案由】    偽造文書
【裁判全文】
最高法院刑事判決                              八十九年度台上字第四六七三號
    上  訴  人  甲○○
右上訴人因偽造文書案件，不服台灣高等法院台中分院中華民國八十七年五月十三日
第二審判決（八十六年度上訴字第二三三二號，起訴案號：台灣台中地方法院檢察署
八十五年度偵字第四九八四號），提起上訴，本院判決如左：
    主  文
上訴駁回。
    理  由
按刑事訴訟法第三百七十七條規定，上訴於第三審法院，非以判決違背法令為理由，
不得為之。是提起第三審上訴，應以原判決違背法令為理由，係屬法定要件。如果上
訴理由狀並未依據卷內訴訟資料，具體指摘原判決不適用何種法則或如何適用不當，
或所指摘原判決違法情事，顯與法律規定得為第三審上訴理由之違法情形，不相適合
時，均應認其上訴為違背法律上之程式，予以駁回。本件上訴人甲○○上訴意旨略稱
：證人即台興有限公司（下稱台興公司）負責人吳哲源於原審證稱其原與李福榮簽訂
「外湖山金寶塔」塔位使用權經銷合約，因李福榮銷售業績不良，遂介紹上訴人及府
井企業有限公司（下稱府井公司）副董事長吳協勳合夥經營，嗣有關府井公司與台興
公司吳哲源生意上來往，均由李福榮與吳協勳負責接洽等語；且吳協勳於原審亦供稱
系爭「外湖山金寶塔」塔位永久使用權狀一百張，係由李福榮交給被害人陳建谷等語
；又陳建谷陳稱伊購買之「外湖山金寶塔」塔位永久使用權狀一百張是吳協勳所交付
等語。依上述供詞，台興公司吳哲源原與李福榮簽訂「外湖山金寶塔」塔位使用權經
銷合約，因李福榮銷售業績不良，始介紹上訴人及吳協勳加入合夥經營，嗣有關府井
公司與台興公司吳哲源生意上之接洽，均由李福榮與吳協勳負責，與上訴人無關，原
審未審究上開供詞，及傳訊李福榮查明真相，自有應於審判期日調查之證據而未予調
查及判決不載理由之違法云云。
惟查：當事人聲請調查之證據，必須具有調查之必要性，若依原判決所為證據上之論
斷，足認其證據調查之聲請，事實審法院縱曾予以調查，亦無從動搖原判決就犯罪事
實之認定者，不得以未予調查，而指判決為違法。據吳哲源於原審證稱「外湖山金寶
塔塔位使用權經銷合約，第一次是與李福榮簽訂，嗣因李福榮銷售不良，第二次與上
訴人簽訂，李福榮說他與上訴人及吳協勳三人合夥，與我接洽者是李福榮與吳協勳，
但我每次到府井公司時，上訴人都坐在董事長之位子」（見原審卷第五十九頁正反面
）；又上訴人之妻即府井公司登記名義負責人郭周鳳女於檢察官偵查中供稱「我只是
府井公司掛名負責人，實際業務由我先生甲○○負責」（見偵字第二○一○一號卷第
十七頁反面）；上訴人亦供稱伊為府井公司實際負責人，伊與台興公司（負責人吳哲
源）簽訂「外湖山金寶塔」塔位使用權總代理銷售合約（見偵字第二○一○一號卷第
十七頁反面）。足見上訴人不僅係府井公司實際負責人，且有與台興公司簽訂「外湖
山金寶塔」塔位使用權代裡銷售合約情事。雖陳建谷於原審供稱「購買之一百張塔位
永久使用權狀是吳協勳交給我的」（見原審卷第三十九頁），然其於檢察官偵查中供
稱「外湖山金寶塔塔位永久使用權狀一百張，係向上訴人以一張三萬元購買的」等語
（見偵字第二○一○一號卷第十一頁反面、第十七頁反面），嗣於第一審亦稱「我與
上訴人簽訂購買的，以現金一百六十萬元及本票一百四十萬元購買，但本票後來沒兌
現……當初是吳協勳與我接洽要我買，我考慮中，上訴人與吳協勳一直推銷要我買，
我才買，後來吳協勳與我簽約，但上訴人亦在場，是吳協勳在公司把權狀當場交給我
，但上訴人亦有在場」（見第一審卷第十六頁正反面、第三十七頁、第五十七頁反面
、第五十八頁）。上訴人亦供稱陳建谷向伊買一百張外湖山金寶塔塔位永久使用權狀
，賣約一、二百萬元，權狀一百張是伊交與陳建谷等語（見偵字第二○一○一號卷第
十七頁反面、第二十一頁反面）。由此可見陳建谷之外湖山金寶塔塔位一百個，係向
上訴人與吳協勳購買。縱李福榮曾先與台興公司簽訂塔位經銷合約，嗣因經銷不良，
再由李福榮、吳協勳與上訴人合夥與台興公司簽訂經銷合約，亦不影響於上訴人與吳
協勳共同販賣一百張外湖山金寶塔塔位永久使用權狀給陳建谷，及將權狀交與陳建谷
之認定。又吳哲源亦稱上訴人所販賣與陳建谷之外湖山金寶塔塔位永久使用權狀一百
張係屬偽造，其內之印章非真正，上訴人賣給陳建谷一百張權狀之塔位款，伊未收到
（見偵字第二○一○一號卷第一二七頁反面、第一審卷第二十一頁正反面）。故原判
決依憑上開證據，綜合判斷，認定上訴人與吳協勳共同意圖為自己不法之所有，而販
賣偽造之外湖山金寶塔塔位永久使用權狀一百張詐取款項等情，已詳敘所憑之證據及
其認定之理由，從形式上觀察，並無違法之情形存在，亦無判決不載理由之違法可言
。縱原審依上訴人之聲請傳訊李福榮予以調查，亦無從動搖原判決就前開犯罪事實之
認定，自不得以原審未予傳訊調查而指原判決違法。而原判決雖未說明不予傳訊李福
榮之理由，於訴訟程序固有違背，但顯然於判決無影響，按之刑事訴訟法第三百八十
條之規定，亦不得作為適法之第三審上訴理由。本件上訴意旨所指摘原判決違法情事
，顯與法律規定得為第三審上訴理由之違法情形不相適合，其上訴違背法律上之程式
，應予駁回。
據上論結，應依刑事訴訟法第三百九十五條前段，判決如主文。
中      華      民      國    八十九    年      八      月      三      日
                              最高法院刑事第十二庭
                                  審判長法官  陳  炳  煌
                                        法官  陳  正  庸
                                        法官  陳  世  雄
                                        法官  徐  文  亮
                                        法官  吳  信  銘
      右正本證明與原本無異
                                              書  記  官
中      華      民      國    八十九    年      八      月      八      日


司法院資訊處製作；財團法人民間司法改革基金會備份。
